【裁判字號】    99,聲再,2
【裁判日期】    990511
【裁判案由】    聲請再審
【裁判全文】
臺灣臺北地方法院刑事裁定               99年度聲再字第2號
再審聲請人
即  被  告  甲○○
上列聲請人因竊盜案件，對於本院98年度易字第1401號，中華民
國98年6月30日第一審確定判決（起訴案號：臺灣臺北地方法院
檢察署98年度偵緝字第914號）聲請再審案件，本院裁定如下：
    主  文
再審之聲請駁回。
    理  由
一、聲請意旨略以：
  (一)聲請人甲○○曾因竊盜案件，經檢察官提起公訴（98年度偵
    緝字第914號），案經貴院以98年度易字第1401號判處有期
    徒刑8月確定在案。惟現因託聲請人代為頂替擔罪之人劉志
    良未依承諾，逕自認為官司已確定，可以消遙法外，而未履
    行當初本案審理時所答應只要未將他牽扯入本案，待判決後
    若處6月以下有期徒刑，得易科罰金，他會負責繳納罰金，
    若超過有期徒刑6月，他會按月供給聲請人服刑時生活所需
    之基本花用。聲請人因當初已有毒品案件須入監，又思及與
    劉志良有相識近二十年情誼，劉志良苦苦相求說他已經另有
    竊盜官司在訴訟中，加上多次竊盜前科紀錄，若再涉入本案
    極有可能被處以保安處分等語，並說聲請人沒有竊盜前科紀
    錄，聲請人只要在法官審理時翻供承認，態度誠懇一點，讓
    案情單純，會有利於量刑時，以犯後態度良好，具有悔意因
    而從輕量刑，聲請人認為有理又基於情誼，講義氣想法，才
    於審理時翻供，頂替犯行，後經貴院處以8月徒刑，未料聲
    請人因毒品案執行戒治至今逾6月，多次請人連絡劉志良，
    欲請其依承諾幫忙金援，以利添購衣物、棉被禦寒，但劉志
    良卻認為官司已確定而毀諾，不聞不問，令人心寒，實讓被
    告難以接受，惟本案已確定，為不使劉志良得法外逍遙，並
    讓其受應有之罪，爰引刑事訴訟法第420條，為受判決人利
    益聲請再審事由，提出再審聲請，另如就聲請人於審理時翻
    供做不實陳述之行為須負刑事責任，聲請人願完全承擔，合
    先敘明。
  (二)本案是97年9月7日早上5時45分許，聲請人與劉志良至臺北
    市中山區○○○路○段及林森北路交岔路口欲購買毒品，欲
    離開時，遇巡邏員警，經警盤查身份時，因於聲請人皮包內
    查獲安非他命，當時劉志良先行逃離，聲請人因現行犯而被
    回中山二派出所偵訊，又於警局內搜查聲請人身上其他物品
    時，查扣本案所遭竊之身分證、健保卡等物品，當時清查後
    發現該些證件是本案被害人柯長霖、葉依珊於97年8月31日
    於住處失竊物品，並要求聲請人交待來源，聲請人亦於警詢
    筆錄清楚說明為何從劉志良處取得該些贓物之原因，及劉志
    良姓名、年籍資料，當天警方也連絡被害人到警局說明，被
    害人供稱該失竊物品是於一星期前（即97年8月31日）在臺
    北市○○路285號2樓住處遭竊，當天就馬上報案，警方到場
    後有採集現場包括可疑鞋印、丟棄煙頭，也有調閱監視錄影
    帶等語，警方當下請被害人指認是否和聲請人認識，有無在
    監視影帶中看到聲請人或與聲請人相似之影像，被害人稱不
    認識，不能確定，警方在做完被害人資料後呈報上級，而上
    級以該轄區內竊案頻傳，令警員擴大調查偵辦，因而向檢察
    官臨時申請搜索票至聲請人住處、工作地點搜查可疑物品，
    過程均有拍照錄影存證，惟完全均採搜到任何相關可疑物品
    ，回到警局，警方刑案鑑定小組也到場採集聲請人唾液、指
    紋、鞋印、照相等做本案及他刑案比對，完成後移送臺灣臺
    北地方法院檢察署檢察官偵查覆訊時，聲請人亦將原由告知
    檢察官，檢察官要求聲請人於下次傳喚時，須偕同劉志良到
    庭說明，最後諭令新臺幣1萬元交保。待聲請人回到家中，
    即與劉志良見面（因劉志良住在被告住處對面），那天就是
    前述劉志良情商頂替時，並答後出庭時頂替罪犯，方於後來
    檢察官傳喚時推翻原始警詢筆錄及移送臺灣臺北地方法院檢
    察署檢察官覆訊筆錄，自白犯行，此部分為全案因果。聲請
    人於劉志良毀諾後，思慮再三，為不讓其法外逍遙，寧受偽
    證或其他相關須負法律責任，也要讓劉志良自食其果，承擔
    應有之罪責，故提出本件再審聲請。
  (三)本案判決之唯一憑據係依聲請人於審理時審供自白為判決基
    礎，並無其他間接或直接證據足以證明本案遭竊之物品係聲
    請人所為，除去翻供自白，不論客觀證據或科學證據，都未
    達至一般程度不至懷疑聲請人於97年8月31日曾到過遭竊地
    點，法官亦因聲請人不實翻供自白而忽略調查其他積極事證
    證明竊案犯行，而認定該前後不一致的傳聞證據具證據能力
    ，然查被害人於警局製作筆錄時，曾就失竊報案時所調閱監
    視器畫面並無看見聲請人之供詞，客觀上足以利於聲請人證
    明未到過該失竊地點，而就科學證據而言，聲請人於警局鑑
    定組所採集之指紋、鞋印、唾液、照相等比對後，均未和本
    案現場及其他刑事案件相符合，而此部分疑點也因被告自白
    犯案而未予釐清，用以支撐傳聞證據基礎，而就本案實體之
    責任歸屬，除私自白就查獲證據而論，即使被害人所失竊之
    物係於聲請人所有之皮包內取出無疑，然以法律責任觀之，
    在尚未有其他積極證據證明條例下應只足夠處有贓物罪名，
    聲請人現述之情形，懇請鈞院審酌是否合於刑事訴訟法第
    420條第2項、或第421條有足以影響於判決之重要證據漏未
    審酌、或第420條第1項第6款所謂發見確實之新證據，因聲
    請人對於法律並不甚明瞭，可能就法條引用上有不恰之處，
    只一心希望真相還原，各負該有之責。聲請人本身雖前科累
    累，惟從未從事宵小行徑，竊賊之惡名本己頂之沈重，無奈
    又遇無信之人，對於往昔之非法行為，也總是本著有做敢當
    態度，只要有即使法院量刑與聲請人預期有落差也不曾上訴
    ，浪費司法資源，惟在法論法，本案既已因聲請人一念頂替
    ，致法官疏於查察諸多客觀、積極、科學面的疑點，衷盼兼
    以法網恢恢疏而不漏之精義，准予再審之請，而就貴院審理
    時，漏於傳喚劉志良部分，重啟調查，有沒有做，是非曲直
    ，科學會說話，只要採集劉志良指紋、鞋印、唾液、當庭供
    被害人重新人，真相即可大白，不然也只是被告空口。綜上
    所述，伏乞鈞長主持公道，洗刷聲請人竊盜惡名，即使調查
    後另以他罪名論處，就算超過8個月，聲請人也甘心受之。
二、按刑事訴訟法第420條第1項第6款所謂「發現確實之新證據
    」，係指該證據於事實審法院判決前業已存在，為法院、當
    事人所不知，不及調查斟酌，至其後始行發見者而言（最高
    法院28年抗字第8號判例意旨參照）。且就證據本身形式觀
    察，固不以絕對不須經過調查程序為條件，但必須顯然可認
    為足以動搖原有罪確定判決，而為受判決人無罪、免訴、免
    刑或輕於原判決所認罪名之判決者為限。換言之，該「新證
    據」除須可認為確實具有足以動搖原確定判決，而對受判決
    人為更有利判決之「確實性」外，尚須具備該證據係在事實
    審法院於判決前已存在，因未經發見，不及調查斟酌，或審
    判時未經注意，至其後始行發見之「新規性」特質，二者均
    屬不可或缺，倘若未兼備上開學理上所謂「確實性」與「新
    規性」之二種為聲請再審新證據之特性，即不能據為聲請再
    審之原因。
三、經查：
  (一)查本件聲請再審之意旨，通篇僅在否認犯其於夜間侵入住宅
    攜帶兇器竊盜罪，徒事爭執犯罪事實之有無而已，並未提出
    任何所謂具體確實之新證據。
  (二)又聲請人指稱其涉犯於夜間侵入住宅攜帶兇器竊盜罪嫌，經
    本院98年度易字第1401判決確定後，因劉志良毀諾，故向本
    院陳明其係為劉志良脫免刑事處罰而頂替其犯罪，惟上開頂
    替事實，倘可信為真實，亦係聲請人於事實審法院判決前所
    明知，並非迨判決後始行發見，核非屬判決後發現之新證據
    ，自與再審之法定事由不合。
  (三)再上開聲請人涉犯刑法第321條第1項第1款、第3款於夜間侵
    入住宅攜帶兇器竊盜罪，迭據聲請人於上開案件之檢察官訊
    問時及本院審理時坦承不諱，並據告訴人柯長霖、蔡依珊於
    警詢時指訴綦詳，且有贓物認領保管單2紙、遭竊物品照片9
    幀附卷可稽，並有扣案之螺絲起子1支可證，且查聲請人於
    97年9月7日經檢察官覆訊諭知以新臺幣1萬元交保候傳後，
    經檢察官按址傳喚未到，復拘提無著，而認其顯已逃匿，於
    97年12月15日發布通緝，於98年4月22日始緝獲聲請人，且
    於98年4月22日檢察官訊問時，聲請人坦承當時其係為推卸
    責任，才說是朋友劉志良的，該等扣案被害人柯長霖、蔡依
    珊失竊證件係其於97年8月21日清晨3時許去臺北市○○路
    285號2樓之5室所竊取，除竊取上開證件外，並有竊得皮包
    、皮夾及現金等語，並於檢察官訊問其是否有其他陳述時，
    稱：「我曾經有要去被害人那邊跟他們談，但我後來沒有勇
    氣上樓」等語（見98年度偵緝字第914號第33至34頁），衡
    諸上情，若謂聲請人係頂替他人犯罪，豈非與常情相悖。況
    劉志良是否確為竊盜行為人，未見檢察官偵查審理，自不得
    以聲請人事後坦承頂替他人犯罪，而認足使原確定判決發生
    動搖。
  (四)綜上，再審聲請人據以聲請再審之事由，均不足以推翻原確
    定判決所認定之事實，揆諸上開說明，自難認為有再審之理
    由。
四、據上論斷，本件聲請再審為無理由，應予駁回，爰依刑事訴
    訟法第434條第1項裁定如主文。
中    華    民    國    99    年    5    月     11    日
                       刑事第十二庭  法  官  陳慧萍
以上正本證明與原本無異。
如不服本裁定，應於送達後5日內，向本院提出抗告狀。
                                     書記官  黃慧怡
中    華    民    國    99    年    5    月     11    日

司法院資訊處製作；財團法人民間司法改革基金會備份。
